【裁判字號】    88,訴,2692
【裁判日期】    891115
【裁判案由】    分割共有物
【裁判全文】
臺灣臺中地方法院民事判決            八十八年度訴字第二六九二號
    原      告  甲○○
    被      告  丙○○
    被      告  乙○○
右當事人間分割共有物事件，本院判決如左：
    主    文
兩造共有坐落台中縣沙鹿鎮○○○段埔子小段一八八之一地號、面積四四五平方公尺
土地，及同小段一八八之九地號、面積一七七平方公尺土地，合併依附圖丁案方法分
割，其中Ａ４部分面積二０七平方公尺分歸原告，Ｂ４部分面積二０八平方公尺分歸
被告丙○○，Ｃ４部分面積二０七平方公尺分歸被告乙○○。
訴訟費用由原告負擔三分之一，餘由被告負擔。
    事    實
甲、原告方面：
  一、聲明：請准兩造共有坐落台中縣沙鹿鎮○○○段埔子小段一八八之一地號、面
      積四四五平方公尺土地，及同小段一八八之九地號、面積一七七平方公尺土地
      ，合併依附圖甲案所示方法分割，其中Ａ１部份面積０．０二０七公頃分歸原
      告所有，Ｂ１部分面積０．０二０八公頃分歸被告丙○○所有，Ｃ１部分面積
      ０．０二０七公頃分歸被告乙○○所有。
  二、陳述：
  （一）、被告丙○○、乙○○分別為原告之二叔、三叔。坐落台中縣沙鹿鎮○○○
          段埔子小段一八八之一地號、地目建、面積四四五平方公尺土地，及同小
          段一八八之九地號、地目旱、面積一七七平方公尺土地，係兩造所共有，
          原告及被告丙○○、乙○○應有部分各為三分之一。
  （二）、原告為使用管理上方便，屢向被告洽商，終無法獲得協議分割，本件又無
          不能分割之約定，自得依法訴請裁判分割。
  （三）、系爭一八八之九地號土地之地目雖為旱地，惟依台中縣沙鹿鎮都市計畫土
          地使用分區規定，係規劃為第二種住宅區用地，故得與系爭一八八之一地
          號土地之建地合併分割，且原告亦徵得被告二人之同意合併分割。
  （四）、依應有部分比例分割後之面積，如有小於一平方公尺部份，願配賦予被告
          丙○○。
  （五）、請求採附圖甲案分割，分割後三筆土地各自比較完整，而且原來的房子都
          保留下來，不用拆。
  三、證據：提出土地登記謄本二件、台中縣沙鹿鎮都市計劃土地使用分區證明書影
      本一份、地籍圖一份等為證，並請求勘驗現場。
乙、被告方面：
壹、被告丙○○：
    被告丙○○未於最後言詞論期日到場，惟曾於在前期日到場聲明、陳述如左：
  一、聲明：兩造共有之一八八之一地號及一八八之九地號土地，請准合併依附圖乙
      案方法分割，其中Ａ２部分位置分歸原告，Ｂ２部分位置分歸被告丙○○，Ｃ
      ２部分位置分歸被告乙○○，Ｄ２部分位置由被告丙○○及乙○○二人按原應
      有部分比例繼續保持共有。
  二、陳述：同意一八八之一地號及一八八之九地號二筆土地合併分割，按照房屋使
      用現狀分割，至於分割後被第三人無權佔用問題，自己解決等語。
貳、被告乙○○：
  一、聲明：兩造共有之一八八之一地號及一八八之九地號土地，請准合併依附圖丁
      案方法分割，其中Ａ４部分面積二０七平方公尺分歸原告，Ｂ４部分面積二０
      八平方公尺分歸被告丙○○，Ｃ４部分面積二０七平方公尺分歸被告乙○○。
  二、陳述：
  （一）、同意一八八之一地號及一八八之九地號二筆土地合併分割，按照房屋使用
          現狀分割，至於分割後被第三人無權佔用問題，自己解決。
  （二）、依應有部分比例分割後之面積，如有小於一平方公尺部份，願配賦予被告
          丙○○。
  （三）、不願與丙○○繼續保持共有（指附圖乙案Ｄ２部分位置）。請求採附圖丁
          案分割，分割後我的部分會比較周正，我不要和丙○○共有等語。
    理    由
一、被告丙○○未於最後言詞辯論期日到場，核無民事訴訟法第三百八十六條各款所
    列情形，爰依原告之聲請，由其一造辯論而為判決。
二、本件原告主張：被告丙○○、乙○○分別為原告之二叔、三叔。坐落台中縣沙鹿
    鎮○○○段埔子小段一八八之一地號、地目建、面積四四五平方公尺土地，及同
    小段一八八之九地號、地目旱、面積一七七平方公尺土地，係兩造所共有，原告
    及被告丙○○、乙○○應有部分各為三分之一。其中一八八之九地號土地之地目
    雖為旱地，惟依台中縣沙鹿鎮都市計畫土地使用分區規定，係規劃為第二種住宅
    區用地，故得與系爭一八八之一地號土地之建地合併分割，且原告亦徵得被告二
    人之同意合併分割。又共有人間無法達成協議分割及從無不分割特約等情事，有
    土地登記謄本二件、台中縣沙鹿鎮都市計劃土地使用分區證明書影本一份、地籍
    圖一份在卷可按，並為被告所不爭執，自堪信為真實。
三、查系爭二筆土地依其使用目的無不能分割之情事，兩造間未訂有不分割之特約如
    前述，核與民法第八百二十三條第一項規定相符，是原告請求分割共有物，應予
    准許。而上開二筆土地相連接，公告現值復相同，兩造又均同意合併分割，爰予
    合併分割之。
四、再查，兩造主要於系爭一八八之一地號土地上，均分別建築鋼筋混泥土房屋各一
    棟居住，一八八之九地號土地上則有第三人占用建造之磚造雞寮、土造房屋、荒
    廢所，業經本院會同兩造及台中縣清水地政事務所測量員實地履勘，製有勘驗
    筆錄，並經該事務所測量員郭雪卿女士繒製現況鑑定圖在卷足稽。而兩造均一再
    陳明「按照房屋使用現狀分割，至於分割後被第三人無權佔用問題，自己解決」
    之意願，且囿於兩造應有部分比例計算分割後面積及分割土地之地形等限制，分
    割後之土地均須呈長條且難免曲角而無法四邊周整，再斟酌被告乙○○表明其不
    願與丙○○繼續保持共有等一切情事（指附圖乙案Ｄ２部分位置）（見本院八十
    九年九月二日訊問筆錄及同年十月三十日言詞辯論筆錄），本院認採附圖丁案方
    法分割，兩造均得以各自按現況使用，無庸因本件分割而拆屋，分割後之位置、
    形狀亦與原告及被告丙○○之聲明方案相去不遠，尤其被告乙○○分得部分會比
    較周正，較符合當事人之意願、經濟效用及全體共有人之利益，爰予分割如主文
    所示之方法。
五、末按，分割共有物事件本質上並無訟爭性，兩造本可互換地位。本院因認原告起
    訴雖有理由，惟於訴訟費用負擔上，仍以由兩造按原應有部分比例即各為三分之
    一負擔為合理，附此敘明。
六、結論：原告之訴為有理由，依民事訴訟法第三百八十五條第一項前段、第八十五
    條第一項但書，判決如主文。
中      華      民      國    八十九    年     十一     月      十五    日
                                            臺灣臺中地方法院民事第三庭
                                                法  官  許冰芬
右為正本係照原本作成
如對本判決上訴，須於判決送達後二十日內，向本院提出上訴狀，同時表明上訴理由
；如已於本判決宣示後送達前提起上訴者，應於判決送達後十日內補具上訴理由（按
他造當事人之人數附繕本）。
中      華      民      國    八十九    年    十一    月      十五      日
                                                書記官  田靜嫺


司法院資訊處製作；財團法人民間司法改革基金會備份。
